最高法院刑事判決　　　　　　　　　 111年度台上字第1416號
上　訴　人　王立為


上列上訴人因違反毒品危害防制條例案件，不服臺灣高等法院高
雄分院中華民國110年11月23日第二審判決（110年度上訴字第48
8號，起訴案號：臺灣高雄地方檢察署109年度偵字第3440、3442
、10505、10893號），提起上訴，本院判決如下：
    主  文
上訴駁回。
    理  由
按刑事訴訟法第377 條規定：上訴於第三審法院，非以判決違背
法令為理由，不得為之。是提起第三審上訴，應以原判決違背法
令為理由，係屬法定要件。如果上訴理由書狀並未依據卷內訴訟
資料，具體指摘原判決不適用何種法則或如何適用不當，或所指
摘原判決違法情事，顯與法律規定得為第三審上訴理由之違法情
形，不相適合時，均應認其上訴為違背法律上之程式，予以駁回
。
查：
本件原判決撤銷第一審關於上訴人王立為之科刑判決，改判仍
  論處上訴人犯修正前毒品危害防制條例（下稱毒品條例）第 4
  條第2項之販賣第二級毒品罪刑（處有期徒刑1年10月），並為
  沒收（銷燬、追徵）之宣告，已綜合卷內所有證據資料及調查
  證據之結果，敘明認定上訴人有原判決事實欄一所載，意圖營
  利，基於販賣第二級毒品之犯意，於民國108 年12月25日20時
  許，收受林靖城、童孟學、蔡伯祥（以上3 人均經第一審判處
  罪刑確定）、劉天祥（滯留澳洲，另案偵辦）等人自澳洲輸入
  進口之大麻後，於109年3月7 日23時31分許，持行動電話以通
  訊軟體與陳信里聯絡毒品交易事宜，並於同年月8 日11時28分
  後不久，在桃園市中壢區住處，以新臺幣6,000 元之價格販售
  及交付大麻4 公克予陳信里犯行之得心證理由。並敘明：①如
  何應適用毒品條例第17條第2 項、刑法第62條規定遞減其刑；
  ②上訴人主張其犯罪應依刑法第59條規定酌減其刑乙節，如何
  難認為有理由等旨（見原判決第5、7頁）。
經核原判決之採證認事並無違反經驗法則、論理法則，亦無任
  意推定犯罪事實、違背證據法則、判決理由不備、理由矛盾或
  不適用法則、適用法則不當之違誤；且本件之科刑，並未逾法
  定刑度，亦無濫用量刑職權之情事，自難率指為違法。
再：
㈠毒品條例第17條第1項規定：「犯第4 條至第8條、第10條或第
  11條之罪，供出毒品來源，因而查獲其他正犯或共犯者，減輕
  或免除其刑」，旨在鼓勵毒品下游者具體供出其上游供應人，
  俾進一步擴大查緝績效，找出其他正犯或共犯，以確實防制毒
  品泛濫或更為擴散。所謂「供出毒品來源，因而查獲」，係指
  被告翔實供出毒品來源之具體事證，因而使有偵查（或調查）
  犯罪職權之公務員知悉而對之發動偵查（或調查），並因而查
  獲者而言。而其中所言「查獲」，除指查獲該其他正犯或共犯
  外，並兼及被告所指其毒品來源之事。是倘該正犯或共犯已因
  另案被查獲，惟其被查獲之案情與被告供出毒品之來源無關，
  或有偵查（或調查）犯罪之公務員已有確切之證據，足以合理
  懷疑該被查獲之人為被告所供販賣毒品來源之人，即與上開規
  定不符，而無適用之餘地。原判決本此相同見解，以上訴人於
  109年5月19日被查獲，雖於翌日調詢中供稱其大麻來源係林靖
  城、童孟學等人。然林靖城早於109年5月13日被查獲，並於同
  日調詢時即已陳稱有與劉天祥、童孟學分工將上訴人訂購之大
  麻交給上訴人；另童孟學更早於109年2月4 日被查獲時，亦於
  調詢及偵訊時坦承其運輸大麻交予上訴人，認檢警在詢問上訴
  人之前，已因林靖城、童孟學被查獲及其等之供述，而合理懷
  疑林靖城、童孟學等人有運輸大麻及交予上訴人罪嫌，則林靖
  城等人被查獲與上訴人供述，難謂有直接關聯性；因認本件不
  適用毒品條例第17條第1項規定減免上訴人之刑（見原判決第6
  至7 頁），核無不適用法則或適用不當之違法可言。而刑事訴
  訟之審理事實法院，並不受他案刑事判決認定之拘束，仍應直
  接調查證據，以為判決之基礎。原審認此部分之事證已明，未
  再贅為其他無益之調查及論述，亦難謂有理由不備、調查證據
  職責未盡之違誤。
㈡法院對於具備緩刑要件之刑事被告，認為以暫不執行刑罰為適
  當者，得宣告緩刑，固為刑法第74條第1 項所明定；然暫不執
  行刑罰之是否適當，應由法院就被告之性格、犯罪狀況、有無
  再犯之虞及能否由於刑罰之宣告而策其自新等一切情形，予以
  審酌裁量。此係法院得依職權自由裁量之事項，尚不得以原審
  未諭知緩刑，即率指為違法。再刑法上之共同正犯，雖應就全
  部犯罪結果負其責任，但暫不執行刑罰是否適當，仍應分別情
  節，對各被告審酌裁量，自不得以其他共同正犯之判決結果，
  執為原判決有何違背法令之論據。原判決不予宣告上訴人緩刑
  ，已敘明如何認為本件不宜為其緩刑宣告之理由（見原判決第
  10頁）。揆諸上開說明，原判決既無判決理由不備，亦無不適
  用法則或適用不當之違誤。
上訴人之上訴意旨並未依據卷內訴訟資料，具體指摘原判決有
  何違背法令之情形，仍執前詞，泛稱：犯罪情節較重之同案被
  告蔡伯祥於第一審獲判緩刑，原審卻不予上訴人緩刑，有違比
  例原則、平等原則，又未依法調查是否符合毒品條例第17條第
  1 項規定，有應於審判期日調查之證據而未予調查之違法，復
  未敘明不採納臺灣高等法院臺南分院109年度上訴字第253號判
  決見解之理由，亦有判決不載理由之違法等語，僅就原審採證
  認事、量刑適法職權行使及原判決已明白論斷之事項，再為爭
  執，核與法律規定得為第三審上訴理由之違法情形不相適合。
綜上，應認上訴人之上訴為違背法律上之程式，予以駁回。
據上論結，應依刑事訴訟法第395條前段，判決如主文。
中    華    民    國   111    年    3     月    31    日
                  刑事第四庭審判長法  官  林  立  華  
                                  法  官  謝  靜  恒  
                                  法  官  林  瑞  斌  
                                  法  官  王  敏  慧  
                                  法  官  李  麗  珠  
本件正本證明與原本無異
                                  書記官
中    華    民    國   111    年    4     月    7     日